臺灣高雄地方法院民事裁定
110年度消債清字第214號
聲　請　人　駱韻中　00000000000000000000000000000000000
00000000000000000000000000000000000000000000000000
上列聲請人因消費者債務清理事件聲請清算，本院裁定如下：
    主  文
聲請駁回。
聲請費用由聲請人負擔。
    理  由     
一、聲請意旨略以：伊有不能清償債務情事，前向本院聲請清算
    ，嗣因未經前置協商程序，視其清算之聲請為法院調解之聲
    請，經本院移付調解程序，惟調解不成立。伊又未經法院裁
    定開始更生程序或許可和解或宣告破產，爰聲請清算等語。
二、按法院裁定開始清算程序前，得依職權訊問債務人、債權人
    及其他關係人，並得定期命債務人據實報告清算聲請前2年
    內財產變動之狀況。債務人違反前項報告義務者，法院得駁
    回清算之聲請，消債條例第82條定有明文。聲請更生或清算
    不合程式或不備其他要件者，法院應以裁定駁回之，但其情
    形可以補正者，法院應定期間先命補正，復為消債條例第8 
    條所明定。蓋債務人於法院裁准消費者債務清理程序開啟前
    ，基於謀求自身經濟生活更生之目的，當以積極誠實之態度
    ，配合法院進行各項程序。法院雖依消債條例第10條之規定
    ，有依職權調查必要之事實及證據之責，然基於債務人對自
    身財務、信用、工作之狀況，本應知之最詳之理，且按消債
    條例第44條、第82條及第46條第3款之意旨，苟債務人怠於
    配合法院調查，或有不實陳述之情形，法院亦得駁回債務人
    之聲請，顯見消債條例藉由課予債務人協力義務之方式，以
    示其確有債務清理之誠意。　
三、本院之判斷
　㈠聲請人前於民國110年5月18日依消債條例向本院聲請清算，
    嗣因未經前置協商程序，視其清算之聲請為法院調解之聲請
    ，而移付調解程序，經本院以110年度司消債調字第336號受
    理，110年8月18日調解不成立，而移回清算程序等情，業經
    本院依職權調取上開卷宗核閱無訛。
　㈡聲請人收入狀況
　1.查聲請人名下無財產，亦未領取社會補助、津貼等情，有稅
    務電子閘門財產所得調件明細表、低收入戶/中低收入戶/中
    低老年人生活津貼管理/身障者生活補助/單親家庭子女生活
    教育補助表、勞動部勞工保險局函、勞動部勞動力發展署高
    屏澎東分署函、高雄市政府都市發展局函在卷可資認定（卷
    三頁34-38）。
　2.聲請人聲請時陳稱其以打零工為生（見卷一頁11、86；卷證
    案號見後附證據出處）；其後於110年7月5日陳報其以打零
    工即從事計程車駕駛員為生，自108年1月起受雇施東昇、吳
    振盛、王政傑、林育豐（下稱雇主施東昇等人），工作內容
    為代班開車等語（卷一頁69）；復於本院111年2月23日本院
    調查期日時陳稱：其除開計程車外，還有幫車主開車去自助
    洗車場幫車主洗車，或在車主家門口或是我自己找地方幫車
    主洗車、打臘、清潔車內，我所說的打零工就是洗車，雇主
    就是施東昇等人等語（卷三頁84反面）；基上聲請人就其從
    事之工作項目、內容前後所述不一，則聲請人是否確實從事
    計程車駕駛、洗車之工作，顯屬有疑。
　3.本件依聲請人出具之收入切結書所載每月收入新臺幣（下同
    ）3萬5000元，但其所提雇主施東昇等人出具之證明書，則
    載明自108年1月起，每位雇主每月給付8750元，合計3萬500
    0元，另雇主施東昇等人函覆本院時，均稱自108年1月起，
    渠等每月給付工資為3500元，合計14000元等情，有前開文
    書在卷可佐（卷一頁86、82-85、卷三頁34-37）；再參酌前
    開聲請人就其工作項目、內容所述情節，則聲請人所稱之收
    入狀況是否屬實，顯有疑慮。
  ㈢聲請人支出（含負擔之扶養費）
　1.依衛福部社會司公告111年度高雄市最低生活費為14419元，
    依消債條例第64條之2第1項、第2項之規定，聲請人、受扶
    養者之最低生活費用應以前開高雄市每月最低生活費用金額
    1.2倍計算即17303元做為計算基準數額。則聲請人每月支出
    之最低生活費以前開金額為計算基準。
　2.聲請人主張其每月除支出最低生活費外，尚需負擔子女駱○
    蒨（92年12月生）扶養費1萬6000元，扶養費都是我拿給同
    居女友陳慧蓉，請她幫我匯款等語，並提出駱○蒨所有合作
    金庫五甲分行帳號交易明細、陳慧蓉出具之切結書為佐（卷
    三頁41-46、65）；然由聲請人於前開帳號交易明細註明其
    委由陳慧蓉匯款之款項日期、金額，自108年5月起迄111年9
    月3日止，聲請人交付陳慧蓉匯款金額為2000元、2萬元、3
    萬元，其中108年8月、10月，當月各匯款2筆，金額合計各5
    萬元（卷三頁41-46），再參以聲請人明確陳述其委由陳慧
    蓉匯款至前開帳號的金錢均為其所有並交付陳慧蓉幫忙匯款
    （卷三頁84）；再參酌聲請人主張其每月收入3萬5000元之
    狀況，再參以聲請人每月尚需支出最低生活費17303元，則
    聲請人如何能每月匯款3萬元或5萬元之扶養費至前開帳號，
    益證聲請人就其收入狀況說明顯有不實之情。
　㈣再聲請人主張：其母陳玉雲於110年8月28日死亡，其所遺土
    地銀行存款69萬7455元，聲請人主張其姐妹駱昭芬、駱叔芬
    繼承等語，而聲請人未提出就前開遺產未獲分配原由之客觀
    證據以實其說，則聲請人是否未繼承遺產，仍有疑義；因此
    本件聲請人之經濟狀況及其所述是否真實等節，仍有尚待釐
    清之處，堪認聲請人對其工作及收入、財產狀況並未據實陳
    述。
四、綜上所述，聲請人既已聲請清算，有配合法院調查之義務，
    聲請人未能詳實向本院陳報其財產收入狀況，使法院無從知
    悉聲請人實際經濟狀況而為斟酌。又法院衡量是否准許清算
    ，須賴聲請人誠實陳報其實際生活收支狀況，始得酌定清算
    程序是否適宜、公平，綜觀上開情節，聲請人並未據實陳述
    其收入財產狀況，依前揭說明，其清算之聲請自不應准許，
    應予駁回。
據上論結，依消債條例第82條2項，裁定如主文。　　
中　　華　　民　　國　　111 　年　　3 　　月　　28　　日
              　　民事庭　　法　官　賴寶合
以上為正本係照原本作成
如不服本裁定，應於裁定送達後10日內，以書狀向本院提出抗告
，並繳納抗告費新臺幣1千元
中　　華　　民　　國　　111 　年　　3 　　月　　28　　日
  　                        書記官　胡美儀
證據出處
1.卷一：110年度消債清字第114號
2.卷二：110年度司消債調字第336號
3.卷三：110年度消債清字第214號